最高法院刑事判決　　　　　　　　　　　　　　　九十一年度台上字第三一三五號
　　上　訴　人　甲○○
右上訴人因遺棄等罪案件，不服台灣高等法院中華民國八十九年二月二十九日第二審
判決（八十八年度交上訴字第一０四號，起訴案號：台灣板橋地方法院檢察署八十七
年度偵字第一０二五七、二二四六三號），提起上訴，本院判決如左：
    主  文
原判決關於遺棄部分撤銷，發回台灣高等法院。
其他上訴駁回。
    理  由
一撤銷發回部分
本件原判決撤銷第一審關於遺棄部分之判決，改判仍論處上訴人甲○○對於無自救力
之人，依法令應扶助、保護，而不為其生存所必要之扶助、保護罪刑（處有期徒刑壹
年貳月），固非無見。
惟查原判決不採上訴人否認其有遺棄犯行及其辯稱：伊係被另部不詳車號之中型貨車
撞其車右前方，而加速追趕該貨車，並未與告訴人（鄧松發）駕駛之自小貨車擦撞等
語，其所引用之證據，即證人陳弘昇於民國八十七年二月十七日、同年三月一日二次
警訊之證言、同年八月二十八日檢察官偵查及八十八年第一審審理時之證言（詳見原
判決第四、五頁），先後矛盾。按證人陳弘昇於八十七年二月十七日第一次警訊最初
之證言，係指告訴人（鄧松發）所駕自小貨車（ＬＩ｜七二六二號）行駛至肇事地點
，先在內線車道，見到證人陳弘昇所駕車故障停駛所擺設警告標誌而向右中線變換車
道，因而擦撞當時在中線行駛之上訴人所駕自小貨車（ＧＭ｜二八二二號），而上訴
人所駕自小貨車被擦撞後並未停車而自行離去等情；而其後證人陳弘昇所供，則均謂
係上訴人所駕白色自小貨車行經肇事地點，見到證人所駕車故障停駛所擺設警告標誌
而向右中線變換車道，因而擦撞告訴人（鄧松發）所駕之自小貨車，上訴人之自小貨
車之右前車頭為告訴人所駕之自小貨車擦撞後自行駛離，告訴人之自小貨車則再撞及
證人所停駛之車云云；前後供詞，並非僅如原判決理由所稱例如三分鐘及十分鐘云云
關於細節之指述略有出入而已，原判決對於上開前後矛盾之證據，並未說明其證據取
捨及判斷之理由，而均採為認定事實之基礎，自有判決理由矛盾之違法。次查證人陳
弘昇於八十七年二月十七日第一次警訊之證言（見原判決第四頁、偵查卷第二三頁）
，與上訴人和其父詹紀男前往長庚紀念醫院探視鄧松發之談話內容（鄧松發見到上訴
人所駕車轉到內線，鄧松發因閃避故障車而擦撞旁邊的車）；及詹紀男與陳弘昇之電
話錄音內容（你們即上訴人的車是在中線，那鄧松發的車是在內線，鄧松發的車偏出
來與你們相撞之後，向我的車撞過來，本來我是這樣講，結果交通……），並上訴人
所提二造所駕自小貨車受損情形之照片多幀，似有相吻合之處（以上證據均見上訴理
由狀後證四、五、八），尚非全然無據；上訴人是否因駕自小貨車本在內線車道行駛
，為閃避停在內線車道之故障車，稍採剎車後轉向右之中線車道行駛，告訴人所駕自
小貨車本來尾隨其後，見到故障車亦向中線車道行駛，因而擦撞上訴人所駕之自小貨
車，再失控左傾而撞及停在內線之故障車，即非無再加研求之餘地，此因與上訴人有
無遺棄故意之認定至有關連，自有再加詳查之必要，且上開有利於上訴人之證據，原
判決未說明不採之理由，亦非妥適。上訴意旨指摘原判決關於遺棄部分不當，尚非全
無理由，應認該部分有撤銷發回更審之原因。
二上訴駁回部分
按刑事訴訟法第三百七十六條所列各罪之案件，經第二審判決者，不得上訴於第三審
法院，法有明文。本件上訴人甲○○另因過失傷害案件，經原審依刑法第二百八十四
條第二項業務過失傷害罪論處罪刑，查該部分屬刑事訴訟法第三百七十六條第一款之
案件，依首開說明，既經第二審判決，自不得上訴於第三審法院，上訴人竟對上開部
分一併提起上訴，顯為法所不許，此部分上訴為不合法，應予駁回。
據上論結，應依刑事訴訟法第三百九十七條、第四百零一條、第三百九十五條前段，
判決如主文。
中      華      民      國    九十一    年      六      月      六      日
                              最高法院刑事第八庭
                                  審判長法官  莊  登  照
                                        法官  洪  明  輝
                                        法官  黃  一  鑫
                                        法官  魏  新  和
                                        法官  林  秀  夫
       右正本證明與原本無異
                                              書  記  官
中      華      民      國    九十一    年      六      月     十三     日
